【裁判字號】    97,破,28
【裁判日期】    970805
【裁判案由】    宣告破產
【裁判全文】
臺灣桃園地方法院民事裁定                97年度破字第28號
聲  請  人  甲○○
上列當事人間聲請宣告破產事件，本院裁定如下：
    主  文
聲請駁回。
程序費用由聲請人負擔。
    理  由
一、本件聲請意旨略以：聲請人向花旗商業銀行等6 家債權人銀
    行申辦信用卡及信用貸款，以及向江樹嵐及財將企業股份有
    限公司借貸，因聲請人因投資超商生意失敗，嚴重虧損，致
    累積積欠上開信用卡、信用貸款債務及其他借貸債務達新台
    幣（下同）9,728,074 元，因聲請人已顯無清償債務之能力
    ，為此聲請宣告破產等語。
二、按「破產宣告後，如破產財團之財產不敷清償財團費用及財
    團債務時，法院因破產管理人之聲請，應以裁定宣告破產終
    止」破產法第148 條定有明文。是依上開法條規定意旨，如
    破產宣告後，破產財團之財產即己不敷清償最基本之財團費
    用及財團債務，則其他破產債權更無法受償，破產程序之進
    行已無必要，故法院應依聲請宣告破產終止。而破產固係對
    於債務人不能清償債務者宣告之，但法院就破產之聲請得依
    職權為必要之調查（破產法第63條第2 項），若債務人確係
    毫無財產，則破產財團即不能構成，至若破產財團雖勉可組
    成，然其破產財團之財產尚不足清償破產程序之費用，更遑
    論清償破產債權，參酌前開條文規定之意旨，即無進行破產
    程序之必要，而應駁回其聲請。
三、查，本件聲請人自認其現有財產僅有25萬元，但其所陳報上
    開信用卡及現金卡信用貸款債務則高達9,728,074 元，足見
    聲請人之資產已明顯不足清償破產財團費用及財團債務，苟
    予宣告破產，徒增支付破產管理人、監察人之報酬及破產程
    序所須之各項費用，反有害於其債權人上開債權原得受償之
    部分，是若加以宣告，實不能達清理債務，使債權人平等受
    償之破產制度立法目的，僅徒增程序之浪費，揆諸上揭說明
    ，本件如宣告破產，為無實益。
四、次查，聲請人主張積欠上開花旗商業銀行等6 家債權銀行，
    及其他借貸之債務金額高達9,728,074 元而無力清償乙節，
    業據其提出財團法人金融聯合徵信中心當事人綜合信用報告
    、戶口名簿、債權清冊等件在卷，其中關於所積欠債權人江
    樹嵐之金額高達500 萬元，並無提出相關證明，經本院於民
    國97年6 月4 日函請聲請人補正當事人資料，其卻回覆因提
    供資料有限，無法查詢其戶籍資料，可知聲請人就其所負高
    達500 萬元債務之債權人竟一無所知，實有違常理，故就該
    筆債務是否存在及實際債權額，因聲請人無法提出任何可供
    本院調查之資料，又未見其提出其他證據加以佐證，是聲請
    人所欠上開債權實際債務金額為何，已非無疑。
五、按法院審查債務人破產之聲請時，倘債務人於聲請破產前之
    相當期間內，為鉅額消費或作奢侈性、浪費性之商品或服務
    消費，而與其通常生活所需，顯不相當，債務人已與債權人
    達成清償協議，其履行並無困難而故不履行，或有其他情事
    ，在客觀上顯係在濫用破產程序以規避其應負擔之償還責任
    ，而有違誠信原則時，應認法院得裁定駁回債務人破產之聲
    請，資以衡平債權人及債務人之權益，並避免債務人觸法（
    最高法院96年度台抗字第660 號民事裁定意旨參照）。經查
    ，聲請人於使用銀行信用卡期間，消費項目有首飾、旅遊及
    數筆金額甚高之量販店購物等，顯非日常生活必須之消費，
    有過於浮奢之情事，此有債權銀行所提出之信用卡消費帳單
    等件附卷可查，聲請人不考慮其經濟能力，以信用款消費之
    方式，進行超乎個人能力之奢侈享受負債累累後，欲藉破產
    程序以規避其應負擔之償還責任，揆諸上揭說明，本院認本
    件如宣告破產，將有違誠信原則。
六、綜上所述，本件聲請人之聲請，為無理由，應予駁回。並依
    破產法第5 條、民事訴訟法第95條、第78條，裁定如主文。
中    華    民    國    97    年    8     月    5    日
                  民事第二庭    法  官  黃漢權
以上正本係照原本作成
如對本裁定抗告須於裁定送達後10日內向本院提出抗告狀，並應
繳納抗告費新台幣1,000 元。
中    華    民    國    97    年     8     月   5    日
                                書記官  羅美英


司法院資訊處製作；財團法人民間司法改革基金會備份。
